【裁判字號】    95,訴,619
【裁判日期】    950110
【裁判案由】    地籍圖
【裁判全文】
臺中高等行政法院裁定
                                     95年度訴字第00619號
原      告  甲○○
訴訟代理人  丁○○
被      告  南投縣埔里地政事務所
代  表  人  乙○○
訴訟代理人  丙○○
上列當事人間因地籍圖事件，原告不服南投縣政府中華民國95年
9月20日府行救字第09501790160號訴願決定，提起行政訴訟。本
院裁定如下︰
    主  文
原告之訴駁回。
訴訟費用由原告負擔。
    理  由
一、按「人民因中央或地方機關對其依法申請之案件，於法令所
    定期間內應作為而不作為，認為其權利或法律上利益受損害
    者，經依訴願程序後，得向高等行政法院提起請求該機關應
    為行政處分或應為特定內容之行政處分之訴訟。」行政訴訟
    法第5條第1項定有明文。是提起請求行政機關應為特定內容
    之行政處分之訴訟，必以「依法申請之案件」為前提，又此
    所謂「依法申請之案件」，係指人民依法有權請求行政機關
    作為之謂，至單純請願、陳情或建議等，則不包括在內，是
    若無行政處分或非人民依法申請之案件，即不得提起訴願及
    行政訴訟；至此所謂之行政處分，依訴願法第3條第1項規定
    係指中央或地方機關就公法上具體事件所為之決定或其他公
    權力措施而對外直接發生法律效果之單方行政行為而言。
二、緣訴外人洪再茂所有坐落南投縣埔里鎮○○段743、744地號
    2筆土地，於民國（下同）82年間向被告申請土地合併，經
    被告依地籍測量實施規則、土地登記規則等相關規定審查無
    誤，准予合併為同段743地號辦理登記完竣，並據以更正地
    籍圖資料在案。原告為埔里鎮○○段748、749地號土地所有
    權人，主張於80年間即依規定申請建築房屋，其所賴以通行
    之既成巷道，依81年12月15日埔圖謄字第14158號地籍圖謄
    本，寬度達4.5公尺，嗣因南投縣埔里鎮○○路（即樹人路
    ）鋪設路面事宜申請地籍圖謄本（即95年3月29日埔資圖謄
    字第006038號），發現該路段涵蓋同段745地號及743地號部
    分土地，認被告擅改地籍圖導致中心路寬度縮減為2.1公尺
    ，有損其通行之權利，原告乃於95年6月27日提出訴願書，
    向被告請求應回復81年12月15日埔圖謄字第14158號地籍圖
    謄本所示4.5公尺路寬，被告於95年6月29日以埔地二字第09
    50008270號函請原告補正訴願請求事項、原處分書影本等事
    項。原告於95年7月4日提出補正函，指明原處分係被告95年
    3月29日埔資圖謄字第006038號地籍圖謄本（見訴願卷），
    被告遂將原告之訴願書及補正書狀，連同答辯書狀送訴願機
    關處理，經訴願決定不受理，遂提起行政訴訟。
三、原告起訴意旨略以：(1)原告通行南投縣埔里鎮○○路原有寬
    度之權利應受法律保障。(2)被告非法擅自將忠孝段743、744
    地號土地合併為743地號，致使前開中心路寬度自6公尺及
    4.5公尺更改為2.1公尺寬，最狹窄處僅1.2公尺，原告於95
    年3月29日向被告申請取得被告95年3月29日埔資圖謄字第00
    6038號地籍圖謄本始知上情，爰循序訴請撤銷被告95年3月2
    9日埔資圖謄字第006038號地籍圖謄本之處分，並請改判維
    持最高法院86年4月25日台上字第2137號刑事判決書所記載
    之南投縣埔里鎮○○路寬度改正，並作成行政處分，以維持
    原告之通行權益云云。
四、惟查地籍圖僅係地政機關基於地籍管理，所為表現土地坵形
    、毗鄰土地相對位置及土地所有權範圍之地圖，並非代表目
    前土地之使用狀況，地政機關因人民申請所發給之地籍圖謄
    本，僅係提供地籍圖資料供民眾參考之用，未對外直接發生
    任何法律效果依首揭說明，自非行政處分。次查系爭中心路
    係屬南投縣埔里鎮都市計畫區內土地，其使用管制及認定之
    主管機關，依都市計畫法第4條規定，為南投縣政府之職權
    非屬地政機關職權，原告提起行政訴訟，請求本院改判「維
    持最高法院86年4月25日台上字第2137 號刑事判決書所記載
    之南投縣埔里鎮○○路寬度改正，並作成行政處分，以維持
    原告之通行權益。」經核本案非屬依法申請之案件，被告對
    原告「訴願書」之處理，亦非首揭行政訴訟法第5條第1項規
    定之情形，原告提起本件行政訴訟，顯非合法，應予駁回。
五、依行政訴訟法第107條第1項第10款、第104條、民事訴訟法
    第95條、第78條，裁定如主文。
中    華    民    國    95    年    1     月    10    日
                  第四庭 審判長 法  官  沈應南
                                法  官  許武峰
                                法  官  許金釵
以上正本證明與原本無異。
如不服本裁定，應於裁定送達後10日內以書狀敘明理由，經本院
向最高行政法院提起抗告（須依對造人數附具繕本）；並應預繳
送達用雙掛號郵票390元（34元及5元郵票各10份)。
中    華    民    國    95    年    1     月    16    日
                                書記官  許騰云


司法院資訊處製作；財團法人民間司法改革基金會備份。
